【裁判字號】    98,易,221
【裁判日期】    980327
【裁判案由】    妨害自由
【裁判全文】
臺灣臺中地方法院刑事判決             98年度易字第221號
公  訴  人  臺灣臺中地方法院檢察署檢察官
被      告  甲○○
                    樓之3
選任辯護人  廖本揚律師
被      告  丙○○
                    號15樓
被      告  己○○
                    之21
上列被告因妨害自由案件，經檢察官提起公訴（97年度偵字第13
054號），本院裁定改依簡式審判程式審理後，判決如下：
    主    文
甲○○共同犯強制未遂罪，處拘役參拾日，如易科罰金，以新臺
幣壹仟元折算壹日。
丙○○、己○○共同犯強制未遂罪，各處拘役貳拾日，如易科罰
金，均以新臺幣壹仟元折算壹日。
    犯 罪 事 實 及 理 由
一、犯罪事實：
    緣甲○○於民國97年2月12日取得台中市○○○街151巷21號6
    樓之3「廣三大時代」社區房屋之所有權，為該社區住戶，
    丙○○則原為該社區住戶，97年3月8日晚上9時20分許，甲○○、丙○○於該社區一樓商店處談及因「廣三大時代」社
    區第9屆、第10屆管理委員會接交糾紛，二人對管理費應繳
    交何屆意見不同，遂起意前往找該社區管理委員會委員查詢
    ，恰丙○○之友人己○○前來找丙○○，三人即共同前往該
    社區管理委員會委員之住處，先分別至委員鍾文政、陳正楠
    住處，惟渠二人均不在家而未遇；於同日晚上9時30分許，
    三人復同至臺中市○○○街117號11樓之3即該社區委員丁○○之住處按門鈴，丁○○因其妻兒均已入睡，且從大門貓眼
    見甲○○等三人均非其所熟識，經隔門詢明甲○○等三人來
    意後，即向甲○○等表示社區之事務已經進入法院訴訟程序
    ，請渠等靜侯法院判決，不願和甲○○等討論社區事務，惟
    甲○○等三人仍拒不離去，丁○○因此大聲喝令甲○○等離
    去，致甲○○、丙○○、己○○心生不滿，竟共同基於使人
    行無義務之事之犯意聯絡，由站立於門前之甲○○猛力敲打
    大門，三人並大聲不斷喝稱「要吵架就出來。」「出來！開
    門」「若不開門，就要衝進去。」等語，以此強暴、脅迫方
    法，要丁○○開門出來與其等討論社區事務而行無義務之事
    ，嗣因丁○○大聲稱要其妻報警，甲○○等三人始離去而未
    得逞。
二、證據名稱：
  (一)被告甲○○、丙○○、己○○於本院審理時就犯罪事實為有
    罪之自白。
  (二)被害人丁○○於於警詢、偵查及本院審理中之證述。
  (三)證人乙○○於警詢、偵查及本院審理中之證述。
  (四)證人戊○○於本院審理時之證述。
  (五)社區監視器翻拍畫面12張。
三、按刑法第304條之強暴、脅迫，祇以所用之強脅手段足以妨
    害他人行使權利，或足以使他人行無義務之事為已足，並非
    以被害人之自由完全受其壓制為必要（最高法院28年上字第
    3650號判例意旨參照）；又上開所謂「強暴」，乃以實力不
    法加諸他人之謂，惟所稱之「以實力加諸他人」，並不以直
    接施諸暴力於他人為必要，即屬間接施力於物體，而已足以
    影響於他人者，亦足當之。又「脅迫」乃指以無形之言詞或
    姿態脅迫他人，而足以使人心生畏怖而言。本件被告三人於
    晚間9時許，未經知會被害人即直闖被害人之住處，經被害
    人告以不願意開門與渠等討論社區事務後，竟猛力敲打大門
    、大聲叫囂喝令被害人丁○○開門與渠等討論事務，按被害
    人丁○○雖身為「廣三大時代」社區管理委員會之委員，惟
    其並無隨時答覆住戶質問之義務，而住所係個人安家立命之
    所在，為精神生活及資產之重心，被告在被害人之妻兒均在
    家且已入睡之情形下，持續為前揭強暴、脅迫行為約達5至
    10 分鐘，致被害人丁○○甚感害怕並報警處理，且該巨大
    敲門及喝令聲甚且因此致被害人樓上之住戶乙○○感受壓力
    而打電話報警，此均據被害人丁○○及證人乙○○於本院審
    理時證述甚明，則被告等三人之行為確已對被害人造成極大
    之身心壓迫，斷非單純尋訪不得或口角爭執所可比擬；又檢
    察官起訴書雖記載本件被告甲○○、丙○○、己○○有猛力
    撞擊大門之行為，惟除被告甲○○自陳其站前面有敲被害人
    住處大門外，被告丙○○、己○○均陳稱渠二人係站立於甲○○後方，沒有撞擊大門等語，與證人乙○○於本院審理時
    陳稱：其有走到樓梯口探頭往下查看，看到有兩隻腳，鞋子
    不一樣等語，足見被告等當時確是一人在前，二人在後，而
    證人丁○○於本院審理時亦證稱其無法確定是何人撞門，感
    覺是拳敲擊門的聲音等語，是本件敲打大門應係站立於門前
    之被告甲○○所為，檢察官起訴書此部分之記載，容有誤會
    ，應予更正。核被告三人所為，均係犯刑法第304條第1項、
    第2項之強制未遂罪，被告三人就上揭犯行，有犯意聯絡及
    行為分擔，均為共同正犯。被告等已著手於強暴、脅迫之行
    為，然因聽聞被害人欲報警而離去致未生強制被害人行無義
  2  務之事之結果，為未遂犯，依刑法第26條前段之規定減輕
    其刑。爰審酌本件係肇因於被告甲○○對社區管理費繳交疑
    義有以致之，及被告三人不思循正常途徑請教他人，於夜間
    直闖被害人住處為上揭敲打大門、大聲叫囂之行為，對被害
    人居家安寧及自由意志造成極大之威脅，惟被告三人於警員
    到現場處理前即已自行離去，並且未造成被害人財產上之實
    質損害，暨被告三人嗣於本院審理中已坦承犯行，然迄今尚
    未與被害人達成和解等一切情狀，分別量處如主文所示之刑
    ，並均諭知易科罰金之折算標準，以示懲儆。
四、依刑事訴訟法第273條之1第1項、第299條第1項前段、第310
    條之2、第454條第1項，刑法28條、第304條第1項、第41條
    第1項前段，刑法施行法第1條之1第1項、第2項前段，判決
    如主文。
中    華    民    國    98    年     3    月    27   日
                  刑事第五庭  法   官  吳幸芬
以上正本證明與原本無異。
如不服本判決，應於收受送達後10日內向本院提出上訴書狀（應
敘述具體理由並附繕本）。
                              書記官   黃毅皓
中    華    民    國    98    年     3    月    27   日
附錄論罪科刑法條全文：
中華民國刑法第304條
以強暴、脅迫使人行無義務之事或妨害人行使權利者，處3年以
下有期徒刑、拘役或3百元以下罰金。
前項之未遂犯罰之。


司法院資訊處製作；財團法人民間司法改革基金會備份。
